【裁判字號】    98,易,1269
【裁判日期】    981231
【裁判案由】    詐欺
【裁判全文】
臺灣彰化地方法院刑事判決              98年度易字第1269號
公  訴  人  臺灣彰化地方法院檢察署檢察官
被      告  甲○○
上列被告因詐欺案件，經檢察官聲請簡易判決處刑（98年度偵字
第7782號），認不宜簡易判決處刑改通常程序審理，因被告於準
備程序中為有罪之陳述，合議庭裁定由受命法官進行簡式審判程
序，本院判決如下：
    主  文
甲○○共同意圖為自己不法之所有，以詐術使人將本人之物交付
，處有期徒刑陸月，如易科罰金，以新臺幣壹仟元折算壹日。
    事  實
一、甲○○明知金融機構帳戶係個人理財之重要工具，為個人財
    產、信用之重要表徵，且現今一般金融機構帳戶之申請甚為
    簡易方便，如係基於正當用途而有使用帳戶之必要，通常需
    用人得以自己名義申請辦理即可，本無借用他人帳戶掩飾資
    金流向之必要，苟將金融機構帳戶交予他人使用，或經不詳
    年籍姓名之人無故蒐集他人之存摺、金融卡等帳戶資料，因
    帳戶所有人名義與實際使用者不同，使用者即可藉此躲避員
    警追查，作為詐欺取財之犯罪工具，竟仍與一位真實姓名年
    籍不詳之成年人及其所屬詐欺集團之成員共同基於詐欺取財
    之犯意聯絡，於民國（下同）97年10月間某日，將其向中華
    郵政股份有限公司線西郵局所申設之0000000 號帳戶（至於
    其提供其在臺灣企銀和美分行、彰化第六信用合作社伸港分
    社及和美分社之帳戶，與配偶陳麗娟、子女黃莉婷、黃渼珊
    及黃政耀等人郵局帳戶給詐欺集團使用，並為其提款等部分
    ，業已另行偵辦）提供給詐欺集團使用，而甲○○則負責提
    款匯款，其可拿取提款金額百分之十作為報酬，其餘款項則
    匯入詐欺集團所指示之帳戶。上開詐欺集團所屬一名成年女
    子於97年12月31日，打電話向乙○○佯稱：申請投資香港彩
    局基金需要手續費，請其先行匯款云云，致乙○○陷於錯誤
    ，依對方指示於97年12月31日上午8 時40分許在員林南門郵
    局匯款10000 元至甲○○上開帳戶，甲○○再於98年1 月3
    日提領上開款項，並從中抽取相當報酬，其餘款項則交予詐
    欺集團，以此方式詐欺取財得手。嗣乙○○察覺有異，發現
    受騙而報警處理，而循線查悉上情。
二、案經乙○○訴由彰化縣警察局和美分局報告臺灣彰化地方法
    院檢察署檢察官偵查聲請簡易判決處刑。
    理  由
一、上揭事實，業據被告甲○○於本院審理中坦承不諱，核與證
    人即告訴人乙○○於警詢中指述明確，並有告訴人之郵政國
    內匯款執據與被告之中華郵政股份有限公司線西郵局000000
    0 號帳戶之客戶基本資料及前開帳戶之交易明細資料等在卷
    可稽，足認被告自白內容核與事實相符。按刑法關於正犯、
    從犯之區別，係以其主觀之犯意及客觀之犯行為標準，凡以
    自己犯罪之意思而參與犯罪，無論其所參與者是否犯罪構成
    要件之行為，皆為正犯，其以幫助他人犯罪之意思而參與犯
    罪，其所參與者，苟係犯罪構成要件之行為，亦為正犯，必
    以幫助他人犯罪之意思而參與犯罪，其所參與者又為犯罪構
    成要件以外之行為，始為從犯（最高法院25年上字第2253號
    判例要旨參照）。又正犯係共同實施犯罪行為之人，在共同
    意思範圍內，各自分擔犯罪行為之一部，相互利用他人之行
    為，以達其犯罪之目的，其成立不以全體均行參與實施犯罪
    構成要件之行為為要件。共同正犯之意思聯絡，不限於事前
    有所謀議，僅於行為當時有共同犯意之聯絡，於行為當時，
    基於相互之認識，不論明示通謀或相互間默示合致，以共同
    犯罪之意思參與，屬之；而行為分擔，亦不以每一階段皆有
    參與為必要，倘具有相互其行為之合同意思所為，仍應負共
    同正犯之責，蓋共同正犯，於合同意思範圍內，組成一共犯
    團體，團體中任何一人之行為，均為共犯團體之行為，他共
    犯均須負共同責任，初無分別何一行為係何一共犯所實施之
    必要。被告明知現今社會詐欺集團多以人頭帳戶為詐欺取財
    之工具，仍將具個人專屬性之帳戶資料提供予並非熟識且姓
    名年籍不詳之人，顯已有供他人利用作為實行財產犯罪工具
    之預見及認識，猶參與至金融機構提領詐欺犯罪所得贓款從
    事「車手」工作，並領取報酬，其所為實屬詐欺集團詐騙行
    為之一環，被告顯係以自己犯罪之意思參與犯罪，縱被告未
    參與聯繫並詐騙被害人等部分犯罪行為，然被告與詐欺集團
    成員間，在詐欺取財合同意思範圍內，相互利用他人之行為
    ，各自分擔犯罪行為之實行，共同達成詐欺之目的，是被告
    對於該詐欺集團詐欺取財之全部行為自應共同負責。本件事
    證明確，被告犯行洵堪認定，應予依法論科。
二、核被告所為，係犯刑法第339條第1項之詐欺取財罪。公訴意
    旨認被告係涉犯刑法第30條第1項、第339條第1項之幫助詐
    欺取財罪，容有未洽，惟正犯與幫助犯之基本社會事實同一
    ，本不生變更起訴法條之問題（最高法院95年度臺上字第44
    84號判決參照），附此敘明。被告與真實姓名年籍不詳之成
    年人及其所屬詐欺集團成員間，就上開詐欺取財犯行，有犯
    意聯絡及行為分擔，應為共同正犯。爰審酌被告不思以合法
    之途徑獲取金錢，竟參與詐欺取財犯行，所為擾亂金融交易
    往來秩序，危害社會正常交易安全，其提供帳戶之行為使犯
    罪不易查緝，加深此等犯罪之猖獗，惟犯後被告坦承犯行，
    且與被害人乙○○達成和解，此有本院調解程序筆錄在卷可
    稽，兼衡被害人所受損害、被告犯罪之動機、目的、手段及
    犯罪後態度等一切情狀，量處如主文所示之刑，並諭知易科
    罰金折算標準，以示懲儆。
據上論斷，應依刑事訴訟法第452 條、第273 條之1 第1 項、第
299 條第1 項前段，刑法第28條、第339 條第1 項、第41條第1
項，刑法施行法第1 條之1 ，判決如主文。
本案經檢察官蕭有宏到庭執行職務。
中    華    民    國    98    年    12    月    31    日
                  刑事第六庭          法  官  鮑慧忠
以上正本證明與原本無異。
如不服本判決，應於收受判決後10日內向本院提出上訴書狀，並
應敘述具體理由；其未敘述上訴理由者，應於上訴期間屆滿後20
日內向本院補提理由書（均須按他造當事人之人數附繕本「切勿
逕送上級法院」）。
告訴人或被害人對於判決如有不服具備理由請求檢察官上訴者，
其上訴期間之計算係以檢察官收受判決正本之日期為準。
中    華    民    國    98    年    12    月    31    日
                                      書記官  林子惠
附錄本案論罪科刑法條全文：
中華民國刑法第339條
（普通詐欺罪）
意圖為自己或第三人不法之所有，以詐術使人將本人或第三人之
物交付者，處5年以下有期徒刑、拘役或科或併科1千元以下罰金
。
以前項方法得財產上不法之利益或使第三人得之者，亦同。
前二項之未遂犯罰之。

司法院資訊處製作；財團法人民間司法改革基金會備份。
